臺灣桃園地方法院民事判決　　　　　　 100年度訴字第1625號
原　　　告　吳張
訴訟代理人　吳汶淮
被　　　告　柯進添
上列當事人間請求損害賠償事件，本院於100 年12月2 日言詞辯
論終結，判決如下：
    主      文
被告應給付原告新台幣貳拾貳萬捌仟柒佰陸拾元，及自民國一百
年三月九日起至清償日止，按週年利率百分之五計算之利息。
原告其餘之訴駁回。
訴訟費用由被告負擔五分之二，餘由原告負擔。
本判決第一項得假執行，但被告如以新臺幣貳拾貳萬捌仟柒佰陸
拾元預供擔保，得免為假執行。
原告其餘假執行之聲請駁回。
    事實及理由
壹、程序部分：
一、按附帶民事訴訟除本編有特別規定外，準用關於刑事訴訟之
    規定。但經移送或發回、發交於民事庭後，應適用民事訴訟
    法，刑事訴訟法第490 條定有明文。
二、本件被告未於最後言詞辯論期日到場，核無民事訴訟法第38
    6 條各款所列情形，爰依原告之聲請，由其一造辯論而為判
    決。
貳、實體部份：
一、原告主張：被告柯進添於民國99年6 月22日晚間7 時許，騎
    乘車牌號碼PRO-136 號輕型機車，沿桃園縣桃園市○○路往
    南崁方向行駛，行經桃園市○○路與南通路口，欲左轉進入
    南通路時，本應注意車輛行駛時，駕駛人應注意車前狀況，
    並隨時採取必要之安全措施，而依當時情況，並無不能注意
    之情事，竟疏於注意，貿然駕車前行，致撞擊其前方停等紅
    燈之原告，使原告倒地而受有右側股骨頸骨折傷害。爰依民
    法第184 條第1 項前段、第193 條第1 項、第195 條第1 項
    規定，請求被告給付醫療費新台幣（下同）15,160元、看護
    費360,000 元及精神慰撫金200,000 元，合計575,160 元等
    語。並聲明：被告應給付原告575,160 元及自起訴狀送達翌
    日起至清償日止，按週年利率百分之五計算之利息。願供擔
    保請准宣告假執行。
二、被告雖未於最後言詞辯論期日到場，然據其先前於調解時所
    為陳述則以：只願賠償原告20,000元。
三、原告主張被告於前揭時地騎乘車車牌號碼PRO-136 號輕型機
    車，沿桃園縣桃園市○○路往南崁方向行駛，行經春日路與
    南通路口，欲左轉進入南通路時，未注意車前狀況，貿然前
    行，致撞及停等紅燈之原告，使原告受有傷害之事實，業經
    原告提出敏盛綜合醫院診斷證明書2 紙、桃園縣政府警察局
    道路交通事故當事人登記聯單1 紙、敏盛綜合醫院醫療費用
    收據7 紙、發票3 紙、估價單6 紙、看護證明1 紙為證（見
    本院卷第16至27頁），且經本院依職權調閱本院100 年度桃
    交簡字第223 號刑事卷核閱該案偵查卷內所附之桃園縣政府
    警察局道路交通事故當事人登記聯單、道路交通事故現場圖
    、道路交通事故調查報告表、現場相片、診斷證明書確認無
    訛（見臺灣桃園地方法院檢察署99年度偵字第30528 號第11
    至17頁）。依前開道路交通事故調查報告表之記載，本件車
    禍發生時天候晴，夜間有照明、柏油路面乾燥無缺陷且無障
    礙物、視距良好，並無不能注意之情事，被告竟疏未注意車
    前狀況，撞及行走在同側道路之原告，致原告受有上開傷害
    ，被告就本件車禍之發生確有未注意車前狀況之過失。此外
    ，被告亦因本件過失傷害行為，經本院刑事庭以100 年度桃
    交簡字第223 號判決認定被告過失傷害處拘役50日確定等事
    實，亦經本院依職權調閱上開刑事案件偵查及審理卷宗核閱
    屬實，應堪採信。
四、按故意或重大過失不法侵害他人之權利者，負損害賠償；不
    法侵害他人之身體或健康者，對於被害人因此喪失或減少勞
    動能力或增加生活上之需要時，應負損害賠償責任；不法侵
    害他人之身體、健康、名譽、自由、信用、隱私、貞操，或
    不法侵害其他人格法益而情節重大者，被害人雖非財產上之
    損害，亦得請求賠償相當之金額。民法第184 條第1 項、第
    193 條第1 項、第195 條第1 項定有明文。本件被告應賠償
    伊575,160 元等情，則為被告所否認，是本件應予審究者乃
    ：原告因本件車禍所受損害若干？茲論述如下：
１、醫療費用部份：
    原告主張伊因本件傷害業已支出醫療費用15,160元，經本院
    依職權向敏盛綜合醫院函詢原告因本件車禍支出醫療費用之
    資料，該院所提醫療費用明細表顯示，原告支出醫療費用之
    數額為15,185元，有該院100 年11月9 日敏總（醫）字第20
    114788號函所附醫療費用明細表可佐（見本院卷第35頁），
    原告僅就其中15,160元為請求，自應准許。是原告請求被告
    給付醫療費用15,160元洵屬有據。
２、看護費用部分：
(1)、按親屬照顧被害人之起居，固係出於親情，但親屬看護所付
    出之勞力，並非不能評價為金錢，只因兩者身分關係密切而
    免除支付義務，然而，此種親屬基於身分關係之恩惠，自不
    能加惠於加害人，故應衡量及比照僱用職業護士看護情形，
    認被害人受有相當看護費之損害，得向加害人求償（最高法
    院93年台上字第472 號裁判可資參照），查原告自99年6 月
    22日至99年6 月28日間共計7 日住院期間，雖由其家屬照顧
    ，然本院審酌原告因前開傷害住院接受人工半髖關節置換手
    術，手術後初期較為無力，確有受全日看護之必要，有前開
    敏盛綜合醫院回函可憑（見本院卷第34頁），而原告住院期
    間因甫接受手術且年屆80歲，縱由親人照顧，其照顧之程度
    當不亞於專業之看護，本院認為此住院期間因親人照顧所受
    之利益，不應加惠於被告，故被告仍應比照一般全日看護行
    情即每日2,000 元賠償看護費予原告，故其應賠償原告7 日
    住院期間之看護費14,000元（計算式：2,000 ×7 ＝14,000
    ）。故原告請求住院期間由親人看護之看護費用140,000 元
    ，應予准許。
(2)、出院後之看護費：
    原告雖主張伊出院後仍須受看護6 個月，然依前開敏盛綜合
    醫院回函記載：「病患為右側股骨頸骨折，符合健保條件予
    以置換人工半髖關節即置換手術，一般而言手術後初期肌肉
    會較無力而以助行器輔助助行，約需兩個月期間肌肉力量漸
    行恢復，故建議病患於住院期間全日看護，而受傷後兩個月
    內半日看護。不過以上為一般醫療概況，實際情形視病患主
    訴為主，因病患年齡、身體都有個人差異」之語（見本院卷
    第34頁），另審酌原告受傷時已年邁，自需較長之時間始能
    復原，故認以事故發生後三個月需專人半日照顧為宜，故就
    其出院之後之看護費，扣除前開住院之7 日全日看護期間，
    共計2 個月又23日需他人半日看護，以每半日1,200 元計算
    ，合計看護費為99,600元《計算式：1,200 ×30×（2 ＋23
    /30＝69,120），原告請求在此範圍內為有理。
(3)、綜上，原告得請求看護費共計為113,600 元（計算式14,000
    ＋69,120＝113,600）。
３、精神慰撫金部分：
    按法院於酌定慰撫金數額時，應斟酌加害人與被害人雙方之
    身分、資力與加害程度，及其他各種情形核定之（最高法院
    51年台上字第233 號判例意旨參照）。查本件車禍造成原告
    受有前揭傷害，此有前開診斷證明書在卷可佐，原告年屆高
    齡而因車禍受傷，需歷經較長之治療與復健期，其所遭受之
    身心損害顯然非輕。兩造之財產狀況有本院依職權調取之兩
    造稅務電子閘門財產所得調件明細表可參（見本院卷第39至
    44頁）。本院審酌兩造之身分、地位、經濟狀況、事發經過
    與緣由及原告傷勢與加害程度等一切情狀，認原告所請求之
    精神慰撫金30萬元，尚嫌過高，應以10萬元為適當，逾此部
    分之請求，即難認有據。
４、綜上，原告因本件事故所受之損害總計應為228,760 元（計
    算式：15,160＋14,000＋99,600＋100,000 ＝228,760）。
五、綜上所述，原告依侵權行為之法律關係，請求被告給付228,
    760 元，及自起訴狀繕本送達被告翌日即100 年3 月9 日起
    至清償日止，按週年利率5 ﹪計算之利息，為有理由，應予
    准許；其逾此範圍之請求，即屬無據，應予駁回。
六、按所命給付之金額或價額未逾50萬元之判決，法院應依職權
    宣告假執行，民事訴訟法第389 條第1 項第5 款定有明文。
    本判決所命被告給付原告之金額未逾50萬元，爰依職權宣告
    假執行，並酌定相當之金額准被告供擔保免假執行。至原告
    之訴經駁回之部分，其假執行之聲請已失所附麗，應併予駁
    回。
七、本件事證已明確，兩造其餘主張於判決結果不生影響，爰不
    一一論述，，附此敘明。
八、訴訟費用負擔之依據：民事訴訟法第79條。
中    華    民    國   100    年    12    月    30    日
                     民事第二庭 法  官   卓立婷
以上正本係照原本作成。
如對本判決上訴，須於判決送達後二十日內向本院提出上訴狀。
如委任律師提起上訴者，應一併繳納上訴審裁判費。
中    華    民    國   100    年    12    月    30    日
                                書記官   王素玲